臺灣臺北地方法院交通事件裁定　　　　 96年度交聲字第638號
原處分機關　交通部公路總局臺中區監理所
異　議　人
即受處分人　乙○○
上列異議人即受處分人因違反道路交通管理處罰條例案件，對於
交通部公路總局臺中區監理所於中華民國96年3月29日所為之處
分（原處分案號：中監違字第裁60-AEU473590號），聲明異議，
本院裁定如下：
    主      文
原處分撤銷。
乙○○不罰。
    理      由
一、按犯罪事實應依證據認定之，無證據不得認定犯罪事實，刑
    事訴訟法第154條第2項定有明文。次按法院受理有關交通事
    件，準用刑事訴訟法之規定，復為道路交通管理處罰條例第
    89條前段所明定，是最高法院76年臺上字第4986號判例所揭
    示：「認定犯罪事實所憑之證據，雖不以直接證據為限，間
    接證據亦包括在內，然而無論直接或間接證據，其為訴訟上
    之證明，須於通常一般之人均不致有所懷疑，而得確信其為
    真實之程度者，始得據為有罪之認定，倘其證明尚未達到此
    一程度，而有合理之懷疑存在時，事實審法院復已就其心證
    上理由予以闡述，敘明其如何無從為有罪之確信，因而為無
    罪之判決，尚不得任意指為違法」之意旨，亦即刑事訴訟法
    上法院認定事實之最重要原則之一即認定被告有罪，就該有
    罪事實不能有任何之合理懷疑存在之原則，於法院審理行為
    人違反道路交通管理處罰條例案件時，當有其適用。易言之
    ，法院於審理行為人違反道路交通管理處罰條例案件，於為
    事實之認定時，如就原處分機關所認定行為人違規之事實仍
    有合理之懷疑，而無法確信行為人確有該當於道路交通管理
    處罰條例各該處罰條文之構成要件事實時，即應依訴訟法上
    待證事實「倘有懷疑，則應從被告之利益作解釋」之證據法
    則，作對受處分人有利之認定。
二、原處分意旨略以：異議人即受處分人乙○○於民國95年5月2
    8日下午2時10分許，有駕駛QWO-491號輕型機車行經臺北市
    ○○路有燈光號誌管制之交岔路口闖紅燈之違規情事，經臺
    北市政府警察局中正第一分局警備隊警員甲○○以受處分人
    違反道路交通管理處罰條例第53條第1項之規定，而當場掣
    單舉發，嗣因受處分人未於期限內到案申訴，原處分機關遂
    依道路交通管理處罰條例第53條第1項、第63條第1項及違反
    道路交通管理事件統一裁罰基準表等規定，於96年3月29日
    以中監違字第裁60-AEU473590號裁決書，裁罰受處分人罰鍰
    新臺幣4,500元，並記違規點數3點在案。
三、訊據受處分人堅決否認有何違反號誌闖紅燈之違規事實，辯
    稱：伊當日係騎乘機車自公園路左轉襄陽路再右轉館前路時
    ，在館前路合作金庫銀行前遭警方攔停舉發，過程中均無任
    何違規，惟警方卻認定伊在襄陽路與館前路口「紅燈右轉」
    ，此與事實不符，為此聲明異議，請求撤銷原處分等語。
四、經查：
  (一)受處分人於95年5月28日晚間7時10分許，駕駛QWO-491號輕
    型機車行經臺北市○○路與館前路附近，為臺北市政府警察
    局中正第一分局警備隊警員甲○○攔停告發，舉發通知單上
    違規事實記載為「紅燈右轉」等情，為受處分人所不否認，
    並據證人甲○○證述在卷（見本院96年7月30日訊問筆錄）
    ，並有舉發通知單1紙在卷可考。又該舉發通知單上違規時
    間係記載95年5月28日「19時10分」，此據甲○○陳明在卷
    ，原裁決書將違規時間載為「14時10分」，應屬誤載，合先
    敘明。
  (二)經本院傳喚證人甲○○，並提示上開舉發通知單供其辨認，
    請其說明本件違規事實及舉發經過，然甲○○證稱：「（問
    ：舉發的情形為何？）本件舉發的狀況因為時間太久，我已
    經忘記了，因為我們平日在本件違規地點的路口，舉發過很
    多件交通違規，關於本件具體的違規情形我現在不記得。不
    過舉發通知單上記載紅燈右轉的記載是錯誤的，因為該處通
    常所舉發的是紅燈左轉」、「（問：受處分人指稱是在該現
    場圖所繪製攔停點遭攔停，有何意見？【提示受處分人今日
    所提所繪現場圖】）我想不起來，但是有可能，我們平日是
    抓襄陽路違規左轉館前路的駕駛人，至於攔停的地點可能是
    在受處分人所繪取締處或是對面的地點。本件縱使讓我看受
    處分人今日所提的現場圖，我還是想不起來本件當天舉發的
    情形如何，而且我對受處分人一點印象都沒有」等語（見同
    上本院訊問筆錄）。證人甲○○為舉發本件違規之警員，其
    就親身經歷之舉發經過所為之證述，屬本件重要且唯一之證
    據方法，惟甲○○就本件舉發經過均證稱毫無印象，並陳稱
    ：「... 舉發通知單上記載紅燈右轉的記載是錯誤的，因為
    該處通常所舉發的是紅燈左轉」等語，是受處分人違規情形
    如何？是否有舉發通知單上所載在襄陽路與館前路口紅燈右
    轉之違規行為？究係道路交通管理處罰條例第53條第1項之
    「闖紅燈」行為，抑或係同條第2項之「紅燈右轉」違規？
    均屬不明而有存疑，復無其他方法得以查明佐證，自無從認
    定受處分人確有該當於道路交通管理處罰條例第53條第1、2
    項處罰條文之構成要件事實，從而原處分機關對於受處分人
    所為之裁罰，即欠缺依據。受處分人否認違規，請求撤銷原
    處分，自屬有據。
五、綜上，本件並無證據證明受處分人有行經有燈光號誌管制之
    交岔路口闖紅燈之違規行為，原處分機關遽對受處分人為前
    開裁決處罰，即難認為允當。本件受處分人之異議為有理由
    ，應由本院將原處分撤銷，改諭知其不罰，以資適法。
據上論斷，依道路交通案件處理辦法第20條前段，裁定如主文。
中　　華　　民　　國　　96　　年　　11　　月　　30　　日
                  交通法庭法　官　林庚棟
以上正本證明與原本無異。
如不服本裁定，應於送達後5日內向本院提出抗告狀。
　　　　　　          　　書記官　殷玉芬
中　　華　　民　　國　　96　　年　　12　　月　　3 　　日
